【裁判字號】    97,台上,495
【裁判日期】    970131
【裁判案由】    強盜
【裁判全文】
最高法院刑事判決              九十七年度台上字第四九五號
上  訴  人  甲○○
上列上訴人因強盜案件，不服台灣高等法院中華民國九十六年十
一月七日第二審判決（九十六年度上訴字第三二三三號，起訴案
號：台灣板橋地方法院檢察署九十五年度偵字第二００００號）
，提起上訴，本院判決如下：
    主  文
原判決撤銷，發回台灣高等法院。
    理  由
本件原判決認定上訴人甲○○於民國九十五年六月十三日二十三
時許，在台北縣樹林市○○路○段二號（起訴書誤載為同段六十
四號）前之攤販附近，見凌子評下車購物時未將其所駕駛之車號
9992-MS 號自用小客車熄火上鎖，認有機可趁，雖凌子評站在車
前不遠，並不時回頭監看其自用小客車，上訴人仍基於為自己不
法所有之意圖，趁凌子評將錢交予攤販老闆而不及防備之際，突
然開啟車門後進入駕駛座，而徒手搶奪凌子評所有之車號9992-M
S 號自小客車，上訴人得手後即踩油門欲駛離現場，凌子評見狀
繞過該車攀附在駕駛座旁未關閉之車窗上，徒手伸入試圖阻止上
訴人將該車駛離，上訴人明知凌子評以雙手抓住駕駛座旁車窗，
並已伸手入車內欲阻止其搶奪該車，其可預見若駕駛車輛拖行有
致其受傷，甚至掉落撞擊地面致死之可能，詎上訴人為脫免逮捕
及防護贓物，竟以駕駛前揭車輛高速向前蛇行拖行凌子評之方式
，當場對凌子評施以強暴，致使凌子評已達難以抗拒之程度，而
被車輛拖行約一、二百公尺後左腳球鞋脫落，凌子評左腳擦地受
傷，復因攀附車窗遭拖行漸感不支，兩膝垂地並因此擦地受傷，
最後遭上訴人駕車甩落地面，凌子評倒地時，因頭部猛力撞擊地
面，造成左頂骨挫傷，因此受有頭部外傷及顱內出血之傷害。雖
於約五分鐘後經巡警發現送醫急救，延至同月十五日十九時許仍
因傷重不治死亡。而上訴人則於甩落凌子評後，因心虛畏罪，其
先駕駛前揭車輛至台北縣新莊市○○路一００號綜合體育場地下
二樓停車場內之停車格藏放後，取出凌子評置於車內之行動電話
一支，旋即搭乘客運車南下至彰化縣住處一帶躲藏，再透過其配
偶張品妤，將前揭搶得車輛內之凌子評所有之行動電話交予不知
情之友人林銀順使用。嗣經警循線於同年八月十七日十九時許，
在彰化縣溪湖鎮○○路○段三六六號拘提上訴人到案，並於翌日
（十八日）凌晨零時三十分許，在台北縣新莊市○○路一００號
綜合體育場地下二樓三０一號停車格，起出凌子評遭強奪之車號
9992-MS 號自小客車。因認第一審判決論上訴人以意圖為自己不
法之所有，因防護贓物，脫免逮捕，而當場施以強暴，因而致人
於死罪刑（累犯，處有期徒刑十五年），為無不合，予以維持，
並駁回檢察官及上訴人在第二審之上訴，固非無見。
惟查：（一）刑法上之加重結果犯，係以行為人對於加重結果之
發生客觀上有預見之可能，能預見而不預見者為要件。因此加害
人對於結果之發生「客觀上」能否預見、「主觀上」是否不預見
，此項構成犯罪之事實，依刑事訴訟法第三百零八條、第三百十
條第一款規定，不僅於犯罪事實中應明白認定，且須於理由內說
明其憑以認定之證據，方足以資論罪科刑。本件原判決認上訴人
係犯強盜致死罪，惟對於上開加重結果之構成要件，未於事實欄
明白認定，亦未於理由欄論述說明，致事實尚欠明確，本院無從
為其適用法律當否之判斷，難謂適法。（二）按證人依法應具結
而未具結者，其證言不得作為證據，刑事訴訟法第一百五十八條
之三定有明文。原判決採用證人邱孝鈞於九十六年一月二十二日
在第一審法院之證詞為不利上訴人之認定（見原判決理由二之(二)
(三)(四)），然該次審判筆錄，審判長雖有諭知邱孝鈞具結，惟卷內
並無結文（見第一審卷(二)第二至二十頁），究竟實情如何，關係
邱孝鈞該次證言有無證據能力，原判決未予查明，遽採其證詞為
證據，亦有應於審判期日調查之證據未予調查之違誤，以上或為
上訴意旨所指摘，或為本院得依職權調查之事項，應認原判決有
撤銷發回更審之原因。
據上論結，應依刑事訴訟法第三百九十七條、第四百零一條，判
決如主文。
中    華    民    國  九十七  年    一    月  三十一  日
                      最高法院刑事第四庭
                          審判長法官  莊  登  照
                                法官  黃  一  鑫
                                法官  徐  昌  錦
                                法官  許  錦  印
                                法官  蔡  國  在
      本件正本證明與原本無異
                                      書  記  官
中    華    民    國  九十七  年    二    月   十二   日
                                                      V


司法院資訊處製作；財團法人民間司法改革基金會備份。
